臺灣士林地方法院家事判決
                                      101年度婚字第250號
原      告  甲○○
訴訟代理人  唐迪華律師
複  代理人  柏仙妮
被      告  乙○○
訴訟代理人  鄭志政律師
上列當事人間離婚等事件，本院於民國102 年11月6 日言詞辯論
終結，判決如下：
主文
准原告與被告離婚。
對於兩造所生未成年子女丁○○（女，民國00年00月00日生，身
分證統一編號：Z000000000號）權利義務之行使或負擔，由原告
單獨任之。
定被告與未成年子女丁○○會面交往之方式及期間如附表所示。
被告應自民國102 年11月6 日起至未成年子女丁○○成年之日止
，按月於每月5 日前給付原告關於丁○○之扶養費用新臺幣壹萬
元。如遲誤一期履行時，其後十二期視為亦已到期。
訴訟費用由被告負擔。
事實及理由
一、程序部分：
㈠按家事事件法施行前已繫屬尚未終結之家事事件，依其進行程
  度，由繫屬之法院依該法所定程序終結之，已依法定程序進行
  之行為，效力不受影響。又離婚事件，為該法第3 條所定乙類
  家事訴訟事件。民國101年1 月11日總統華總一義字第0000000
  0000 號令制定公布，並自101 年6 月1 日施行之家事事件法
  第197 條第2 項、第3 條第2 項第2 款、第37條規定甚明。本
  件離婚事件於101年3 月27日繫屬本院，於000 年6 月1 日尚
  未終結，故應有家事事件法相關規定之適用，先予敘明。
㈡按數家事訴訟事件，或家事訴訟事件及家事非訟事件請求之基
  礎事實相牽連者，得向就其中一家事訴訟事件有管轄權之少年
  及家事法院合併請求，不受民事訴訟法第53條及第248條規定
  之限制。前項情形，得於第一審或第二審言詞辯論終結前為請
  求之變更、追加或為反請求。又法院就前條第1 項至第3 項所
  定得合併請求、變更、追加或反請求之數宗事件，應合併審理
  、合併裁判。法院就前項合併審理之家事訴訟事件與家事非訟
  事件合併裁判者，除別有規定外，應以判決為之。家事事件法
  第41條第1 、2 項、第42條分別定有明文。查本件原告甲○○具
  狀起訴請求判准兩造離婚，嗣追加請求酌定未成年子女丁○○權
  利義務之行使或負擔由其單獨任之及被告應給付未成年子女丁
  ○○扶養費用，經核原告追加之請求，與家事事件法第41條規定
  並無不合，應予准許。
二、本件原告起訴及追加請求主張略以：
㈠關於離婚部分：
⒈兩造於94年2 月4 日於大陸結婚，婚後育有1 名未成年子女丁○
  ○（女，民國00年00月00日生，身分證統一編號：Z000000000
  號）。婚後原告至臺灣生活始知被告有嚴重酗酒惡習，並不時
  於酒後毆打、辱罵原告，造成原告身體受傷，且常常無故做出
  對原告吐煙、半夜製造噪音使原告無法入睡等騷擾行為，令原
  告每日生活痛苦，但為維繫家庭完整，原告只得隱忍度日。
⒉被告又於101 年2 月4 日，在兩造住處毆打原告，造成原告頭
  部發腫瘀血，原告驚恐之餘只得逃離家庭，至朋友家棲身，並
  向鈞院聲請核發暫時保護令，經鈞院核發101 年度暫家護字第
  19號民事通常保護令在案，足稽原告已不堪與被告同居之虐待
  。查原告與被告結婚後，均悉心照顧家庭與孩子，但被告長期
  對原告施以言語暴力及身體傷害，使原告蒙受身心巨大痛苦，
  足見被告之舉已破壞夫妻共同之生活，應認兩造之婚姻關係確
  實難以維持，且達於任何人均將喪失維持婚姻希望之程度，爰
  依民法第1052條第1項第3 款及同條第2 項之規定，請求法院
  擇一判准兩造離婚。
⒊被告雖稱其於101 年2 月4 日因與原告口角爭執，不小心用手
  撥到原告的臉，原告進廚房取出切水果長刀割傷被告左手血流
  如注云云。惟依原告提出之受傷照片，明顯可見原告臉部發腫
  及瘀青，足見被告下手相當重，絕不可能僅係以手撥到臉部，
  被告對傷害原告之說詞，不足採信。且當時原告面對被告之暴
  力行為，僅為適當之防衛，並未取刀割傷被告，原告不知被告
  之手傷如何造成。
⒋被告否認平日有酗酒惡習，並未對原告辱罵、毆打，且每月均
  提供新臺幣（下同）1 萬元供原告領取作為家用，原告係因已
  拿到中華民國身分證才以上開理由作為離婚藉口云云，原告反
  駁如下：
⑴被告時常囑原告至家中附近商店買酒予被告喝，被告每晚均要
  飲用酒精58度之高粱酒，之後再喝啤酒，有時又加喝威士忌，
  若原告不順其意拒絕為其買酒，則會遭受被告之辱罵，原告只
  得依從。被告酒後除經常辱罵原告外，還多次鎖住家門，不讓
  原告進入，須待原告報警後才得入家門，原告猶記約有4 次報
  警，請警察處理此類家務事，每次警察均可見被告酒氣沖天。
⑵被告習慣晚上喝酒，待其對原告辱罵、騷擾後便睡至天亮，故
  其上班時通過酒測乃屬正常，此不足以排除被告於晚間有酗酒
  惡習。
⑶被告雖有工作，但並未如其所言固定提供家用，所有家用幾乎
  均由原告工作所得支應，且被告提出之安泰銀行帳戶存摺，由
  其內容所載，完全無法證明其所稱「每10日有提供1 萬元供原
  告自由領取作為家用」，原告亦否認之。
⑷原告係因不堪長期遭受被告在精神及身體上加諸之虐待才提起
  本件離婚之訴，與是否取得中華民國身分證毫無關聯，倘若被
  告未對原告施暴，縱使原告取得中華民國身分證，亦無理由對
  原告提起離婚之訴。
⑸有關被告對原告不友善之對待，可由原告提出之錄音譯文得知
  ，被告屢以不堪之字眼及髒話辱罵原告、要趕走原告、向原告
  要錢、出言要弄死原告及要將原告家暴得傷痕累累等，以上可
  證被告對原告虐待之情形，客觀上顯而易見。
⒌原告自與被告結婚後，動輒遭被告關在家門外，不讓原告回家
  ，原告只能拜託鄰居、原告之弟媳幫原告敲門，請求被告讓原
  告進家，甚至常常請求管區警員打電話回家，請被告開門，原
  告之鄰居、弟媳甚至管區員警均可就此節為證；又被告長期會
  動不動即以抓或啃之方式，造成被告胸部傷痕累累，此等精神
  及身體上之虐待，早已造成原告無法承受之壓力及傷害。職故
  ，原告生活在如此之婚姻氛圍中，以致每天到了被告下班時刻
  ，即開始感到恐懼，擔心不知又會遭到被告如何之對待。原告
  長期隱忍，直至本次遭到被告嚴重傷害，為保性命只能離家，
  並提起本件離婚訴訟。
㈡關於未成年子女權利義務之行使或負擔部分：
⒈兩造所生未成年子女丁○○，尚屬年幼，自出生後均由原告照顧
  ，反觀被告有暴力傾向、脾氣暴躁又常酗酒，對丁○○疏於關心
  ，難謂克盡父親之責，實不適宜照顧年幼之丁○○。
⒉因兩造均有工作，所以雙方共同商議將所生女兒丁○○委由原告
  在大陸福建之姐姐照顧，原告姊姊為家庭主婦，姐夫大學畢業
  ，外甥女就讀大學，生活環境相當單純，得以全心照顧幼女，
  被告對此並無異議，否則當初即不會讓幼女前往大陸。實則被
  告對幼女毫無關愛之情，被告下班後即飲酒，無暇陪伴幼女，
  幼女在大陸期間，被告僅前往大陸探視1 次，探視時亦不陪伴
  幼女，反而與附近友人吃飯飲酒，被告並非真心愛護幼女。
⒊又被告依暫時處分所達成和解內容，在第1 次及第2 次與丁○○
  會面交往時，即不斷對丁○○說原告之壞話，更告訴丁○○下1 次
  與其會面交往時，就不會讓其回到母親身邊，致使丁○○對於與
  被告之會面交往充滿恐懼。被告更於102 年9 月10日謊稱丁○○
  失蹤，帶著警察至女兒學校找人，於眾人面前大聲咆哮，絲毫
  不顧及女兒之顏面，使女兒身心備感恐懼，被告違約在先，其
  後又帶警察至學校，丁○○僅為小一之年紀，自大陸返台未久，
  尚在努力適應新環境中，剛開學不到3 個禮拜，父親卻如此作
  為，班上同學會如何看待？學校老師又會如何對待？故若將丁
  ○○交至被告手中，實不可能期待其能在充滿愛與關懷的環境中
  成長，蓋被告之行為實將嚴重影響未成年子女丁○○之正常發展
  。
⒋另本件依鈞院102 年度家暫字第30號和解筆錄之內容，被告應
  於每月15日前給付原告關於丁○○之扶養費1 萬元，惟被告於給
  付第1 期（102 年7 月份）後即不再付款，至今仍無下文，被
  告甚至於鈞院102 年10月2 日開庭完畢後，在庭外當著丁○○的
  面，對原告咆哮表示其不會再支付扶養費用云云。
⒌依財團法人臺北市基督徒救世會社會福利事業基金會所為訪視
  報告顯然因原告乃原籍大陸而有所偏頗，所為建議更不符未成
  年子女之最佳利益，今陳述意見如下：
⑴有關監謢權建議乃「由父母共同監護」，但卻據「支持系統及
  居住環境評估，建議案主目前可與相對人（指被告）同住」，
  此點顯然有違未成年子女之最佳利益，蓋本件未成年子女自大
  陸返台後一直由聲請人照顧，而被告卻於暫時處分之會面交往
  即未依約履行，又何能期待被告能善盡其照顧養育之責？再者
  ，訪視報告依被告所稱可由其母及弟媳協助照顧其女，然查被
  告之母年紀甚大，而其弟媳照顧自己孩子即已自顧不暇，豈有
  餘力再幫被告照顧其女？
⑵上開被告所為種種，均非訪視單位所瞭解知悉，而由102 年9 
  月10日被告協同員警至學校之事觀之，亦可證被告之所做所為
  均令未成年子女心生畏懼，原告亦難以與其溝通，如何期待本
  件雙方將來能和諧地共同行使負擔未成年子女之權利義務？故
  訪視單位所為「由父母共同監護」、「目前可與相對人同住」
  之建議，顯然有評估未盡周全、不符未成年子女最佳利益之處
  。
⑶又原告目前已安排丁○○就讀小學，課後則安排丁○○至安親班上
  課，生活與課業皆已步上軌道，原告與丁○○亦已共同決定丁○○
  將留在臺灣生活就學，雖然二人乃分租他人房屋，空間不若被
  告租屋處所大，然母女二人卻同甘共苦，如此豈不更能培養穩
  定之親子關係？若被告能按時給付扶養費用，生活亦可再予改
  善，再加上丁○○與母親之相處較父親來得親密，此乃自然之理
  ，且丁○○即將在數年後步入青春期，與父親同住更有不適之可
  能。
⑷綜上，被告實不適合單獨行使負擔雙方所生未成年子女之權利
  義務，且未成年子女仍應與聲請人同住，維持其目前規律之生
  活狀況，始符合未成年子女之最大利益。
㈢關於請求被告給付未成年子女扶養費部分：
⒈未成年子女丁○○既為被告之女，則被告自丁○○出生時起，應對
  其負扶養之義務。職故，丁○○所需生活、教養等扶養費用，依
  法由原告與被告各負擔二分之一。
⒉查未成年子女丁○○出生後均居住於臺北市區，則依據行政院主
  計總處家庭收支調查平均每人月消費支出所示，99年度每人每
  月支出為25,508元，為便於計算，茲向被告請求自民事辯論意
  旨狀繕本送達翌日（102 年11月6 日）起至丁○○成年之日止，
  每月給付扶養費12,000元。
㈣綜上所述，爰聲明：⑴請准原告與被告離婚；⑵兩造所生未成年
  子女丁○○權利義務之行使或負擔由原告任之；⑶被告應自102 
  年11月4 日民事辯論意旨狀繕本送達翌日起至未成年子女丁○○
  成年之日止，按月於每月5 日前給付子女扶養費用1 萬2 千元
  予原告。如遲誤一期履行者，其後尚未給付之各期，視為全部
  到期。⑷第三項聲明請依職權宣告假執行。⑸訴訟費用由被告負
  擔。
三、被告答辯略以：
㈠被告於去年間曾發生車禍，造成牙齒及顏面神經受損，致使無
  法咀嚼較硬食物，只能吃較軟之流質食物，於101年2月4日21
  時30分許，被告下班回到台北市南港區合順街住處，被告對原
  告說為何又未準備晚餐，及兩造之女丁○○2 年內未回台灣即將
  被強制遷出戶籍等事，雙方發生口角爭執，被告不小心用手撥
  到原告的臉，但原告即進入廚房取出切水果的長刀割傷被告左
  手，血流如注，迄今已過許久，被告仍有疤痕，當時被告一心
  想原諒原告並未前往就醫，故未留下診斷證明書等資料。
㈡原告指稱被告有酗酒惡習、經常於酒後辱罵、毆打原告，時常
  造成原告身體受有傷害，並故意騷擾原告之舉止云云，全係謊
  言，被告為公車司機，公車業者對出勤司機是否酒駕控管極為
  嚴格，若被告有酗酒惡習，怎會在每日上班輕易通過酒駕檢測
  ？亦無乘客投訴被告滿身酒味。被告若無酗酒惡習，則原告稱
  被告經常於酒後辱罵、毆打原告等語，係明顯說謊；另謂被告
  騷擾原告之舉止，亦是被告說謊，絕無此事。況被告每日為了
  家庭生活而奔波，每10日都會放1 萬元供原告自由領取做為家
  用，以上種種應是原告已拿到中華民國身分證對被告訴請離婚
  之藉口。
㈢被告雖出身在中國大陸，但在台灣已生活許久，故本事件和一
  般夫妻來自中國大陸及台灣不同之家庭一樣，不論政治立場、
  生活習性、風俗民情等在相處上本有些不同，兩人結婚至今僅
  幾年，尚屬摸索階段，但婚姻生活和戀愛男女朋友間是兩回事
  ，需長久之磨合期間，始能瞭解彼此之婚姻後生活，找出相處
  方式，並自我調適，兩造互動溝通情形雖屬不良，惟婚姻乃一
  男一女之結合，夫妻來自不同地區之家庭，雙方成長環境及家
  庭教育不同，雙方性格、觀念不一致，處世態度及表達方式亦
  難相同，婚姻上之衝突包括生活細節、情緒之表達與雙方家人
  之互動等自屬難免，此有賴互相體會婚姻真締，相互體恤、適
  度忍讓，方能圓滿和諧，因此兩造因故爭執，只要究明事故原
  因，彼此理性溝通，夫妻感情應不至於因此產生太大之破綻。
  然而造成兩造漸行漸遠之原因，應係原告自身較缺乏體貼對方
  需要及感受之心，亦未嘗試諒解彼此相異之價值觀，僅不斷要
  求被告配合其之個性與需求為改變，致雙方未能有效溝通；且
  原告以前長期生活在中國大陸，今才剛拿到中華民國身分證還
  不到1 年就馬上提出離婚之要求，心態實屬可議。被告在雙方
  爭執時，已嘗試改變自己之生活習性，也想主動、積極與之溝
  通，其現時又已在庭表示不願離婚，迄今仍然期望維持圓滿之
  婚姻，因此可認兩造間之婚姻裂痕並非不能修復，原告單方無
  維持婚姻之意願，尚難謂兩造有難以維持婚姻之重大事由。且
  依前開所述，兩造婚姻發生破綻，原告之可責程度顯然高於被
  告，其嗣後再以個性不合或兩造間之爭執等莫須有之事為由，
  主張兩造之婚姻有難以維持之重大事由，即非有據。
㈣至原告主張被告之行為已構成不堪同居之虐待云云，然原告根
  本未有積極證據資以證明被告有酗酒惡習及經常於酒後辱罵、
  毆打原告，時常造成原告身體受有傷害，並故意搔擾原告之舉
  止，且達到原告精神上不可忍受之程度。又夫妻間因意見不合
  發生爭執，事所常見，依原告所述情事，充其量僅能證明兩造
  常因生活背景習慣或價值觀念差異而常生齟齬，尚無法認定被
  告之舉措，其嚴重程度已足使一般人之精神均受到無法忍受之
  境地，是原告之主張並無理由。
㈤又被告有極高意願對兩造所生未成年子女丁○○之權利義務單獨
  行使及負擔，並與之共同生活，以被告住所為住所；若被告對
  兩造所生未成年子女丁○○之權利義務單獨行使及負擔無法單獨
  為之時，兩造所生未成年子女丁○○之權利義務可由兩造共同行
  使及負擔，並與原告共同生活，以原告之處所為住所，被告探
  視時間如下：
⒈非會面式交往：
⑴互通書信（含電子郵件、傳真、信件及卡片等方式），無時間
  限制。
⑵互通電話，除有急迫情事外，於非例假日、國定假日，以每日
  下午6 時至10時為限，於例假日或國定假日，以當日上午9 時
  起至同日下午8 時止。
⑶贈送禮物、交換相片，應利用書信或會面時為之。
⒉會面式交往：
⑴週休二日即星期六與星期日，每週得於星期六中午12時至原告
  處所接回同住，並於星期日下午6 時將丁○○送回原告所在處所
  。
⑵暑假期間被告有1 個月時間接回丁○○同住，並得於學期結束之
  翌日上午9 時至原告所在處所接回同住1 個月，並於期滿日下
  午6 時將丁○○送回原告所在處所。
⑶寒假期間被告有1 個星期時間接回丁○○同住，並得於學期結束
  之翌日上午9 時至原告所在處所接回丁○○同住1 個星期（但應
  避開農曆除夕、初一至初五），並於期滿日下午6 時將丁○○送
  回原告所在處所。
⑷春節期間被告有3 日時間接回丁○○同住；於單數年（以新曆年
  為準），得於農曆除夕上午9 時，至原告所在處所接回丁○○同
  住過年，並於農曆大年初三上午9 時前將丁○○送回至原告所在
  處所；於雙數年（以新曆年為準），得於農曆大年初三上午9 
  時，至原告所在處所接回丁○○同住過年，並於農曆大年初五下
  午6 時前將丁○○送回至原告所在處所。
⒊上列所定會面交往之方式與期間，非經雙方之書面同意或經法
  院裁更，不得任意主張變更、延期或保留。
⒋如不能準時（上午9 時、中午12時、下午6時）接送丁○○時或欲
  棄該次會面交往時，應於2 日前告知對方。
⒌任何一造如欲帶同丁○○出國或為移民或長期不在台灣讀書及生
  活居住，應事先徵得他造同意，以附註免影響他造權益。
⒍上揭所定會面交往之方式與期間，於丁○○年滿16歲時起，應尊
  重丁○○之意願，如丁○○不願與之為會面交往時，不得強迫為之
  。
⒎上列有關寒、暑假期間之會面交往部分，如該探視期間學校有
  課輔學習活動，兩造應於各自探視期間內，自行接送丁○○上、
  下學，不得有延誤，如有延誤，即應放棄該寒假或暑假之探視
  。
㈥若兩造所生未成年子女丁○○之權利義務由原告單獨行使及負擔
  ，並與原告共同生活，並以原告之處所為住所，被告探視時間
  如下：
⒈非會面式交往：同上。
⒉會面式交往：
⑴被告於每月第一、三週星期五下午8 時起，得前往原告所在之
  處所與丁○○會面，並接其外出，由被告照顧至星期日，於星期
  日下午8 時以前送回原告所在之處所。
⑵農曆過年期間：被告於農曆除夕上午10時起，得前往原告所在
  之處所與丁○○會面，並接其外出，由被告照顧至年初二，於年
  初二上午10時以前送回原告所在之處所。
⑶未滿10歲前：被告得在不影響丁○○作息下，於每月第二、四週
  週六上午10時至原告住所探視丁○○並帶其外出，至下午5 時以
  前送回原告所在之處所。
⑷年滿10歲以後至未滿16歲前：
①平時：被告得在不影響丁○○作息下，於每月第二、四週週六上
  午10時帶其外出過夜，至翌日下午5時止，送回原告所在之處
  所。
②寒、暑假期間：除仍維持上述會面方式外，寒假得增加5 天同
  住，暑假得增加14天同住，均由寒、暑假開始之第3 天起算。
⑸丁○○年滿16歲以後：被告應尊重丁○○之意願，如丁○○不願與之
  為會面交往時，不得強迫為之。
⒊上列所定會面交往之方式與期間，非經雙方之書面同意或經法
  院裁更，不得任意主張變更、延期或保留。
⒋如不能準時（上午9 時、中午12時、下午6時）接送丁○○時或欲
  棄該次會面交往時，應於2 日前告知對方。
⒌任何一造如欲帶同丁○○出國或為移民或長期不在台灣讀書及生
  活居住，應事先徵得他造同意，以附註免影響他造權益。
⒍上列有關寒、暑假期間之會面交往部分，如該探視期間學校有
  課輔學習活動，兩造應於各自探視期間內，自行接送丁○○上、
  下學，不得有延誤，如有延誤，即應放棄該寒假或暑假之探視
  。
㈦被告百般忍受希望有個圓滿的家庭給子女，不再追究原告所做
  所為，今原告是非顛倒說詞誣陷被告，原告訴請離婚只為不願
  帶子女回家團圓，被告實感痛心疾首，但仍抱持雙方能破鏡重
  圓。故原告所陳均難構成民法第1052條第2 項兩造之婚姻有難
  以維持之重大事由，及民法第1052條第1 項第3 款不堪同居之
  虐待事由等語，並為答辯聲明：⑴原告之訴駁回，若判准兩造
  離婚，兩造所生之未成年子女丁○○權利義務之行使或負擔由被
  告單獨任之。⑵訴訟費用由原告負擔。
四、原告主張兩造於94年2 月4 日結婚，現婚姻關係存續中，原
    告於101 年2 月4 日搬離兩造共同之住所，並以遭被告實施
    家庭暴力為由，向本院聲請核發暫時保護令獲准，本院嗣後
    並准予核發通常保護令，現兩造仍處於分居狀態之事實，業
    據其提出戶籍謄本、驗傷診斷書、受傷照片、本院101 年度
    暫家護字第19號民事暫時保護令影本為證，經本院依職權調
    閱101 年度家護字第185 號民事通常保護令案卷查核無誤，
    並為被告所不爭，堪信為真正。
五、又原告主張被告長年酗酒，經常於酒後辱罵、毆打原告，並
    於101 年2 月4 日毆打原告，原告不堪其同居之虐待，且被
    告所為致兩造之婚姻已生破綻，因認兩造間有難以維持婚姻
    之重大事由，依民法第1052 條 第1 項第3 款及同條第2 項
    規定，請求法院擇一判准兩造離婚，惟此為被告所否認，並
    以上揭情詞置辯。本件應審究者為㈠原告依民法第1052條第1
     項第3 款、同條第2 項之規定，訴請離婚，是否有據？㈡若
    有，則兩造未成年子女丁○○之權利義務行使或負擔，由何人
    任之為宜？㈢原告請求被告給付兩造未成年子女丁○○之扶養
    費有無理由？茲分別論述如下：
㈠原告依民法第1052條第1 項第3 款、同條第2 項之規定，訴請
  離婚，是否有據？
⒈按婚姻係以夫妻之共同生活為目的，夫妻間應以誠摯相愛、互
  信為基礎，互相協力保持其共同生活之圓滿及幸福，若夫妻間
  實已難以共同相處，亦實無強行共組家庭致互相憎恨之必要。
  故民法第1052條第2 項規定：「有前項以外之重大事由，難以
  維持婚姻者，夫妻之一方得請求離婚。」，揆其目的係在使夫
  妻請求裁判離婚之事由較富彈性，惟是否有難以維持婚姻之重
  大事由，判斷標準為婚姻是否已生破綻而無回復之希望，此不
  可由原告已喪失維持婚姻意欲之主觀面加以認定，而應依客觀
  的標準，即難以維持婚姻之事實，是否已達於倘處於同一境況
  ，任何人均將喪失維持婚姻希望之程度以決之，倘客觀上確實
  難以維持婚姻生活者，自得請求裁判離婚。再者，民法第1052
  條第2項但書，規定難以維持婚姻之重大事由應由夫妻之一方
  負責者，僅他方得請求離婚，係為公允而設，故難以維持婚姻
  之重大事由，夫妻雙方均應負責時，應比較衡量雙方之有責程
  度，僅責任較輕之一方，得向責任較重之他方請求離婚，如雙
  方有責程度相同時，則雙方均得請求離婚，始符公平，最高法
  院90年度臺上字第1639號判決意旨可供參照。
⒉經查，本件兩造婚後經常發生爭吵，並於101 年2 月4 日晚間
  發生肢體衝突，經原告報警處理並聲請保護令後，即於同日離
  家暫居友人住處，雙方自此即未再共同生活，迄今仍處於分居
  狀態之事實，此為兩造所不爭執，堪信為真正。
⒊又原告主張被告於100 年底，多次辱罵原告，且於半夜製造噪
  音使原告無法入睡等騷擾行為，並提出錄音光碟及譯文為證，
  被告亦不爭執該譯文之內容。而觀之該譯文（見本院卷第88至
  91頁）可知，被告常常以「你雞巴什麼」、「操」、「幹」、
  「他媽的B 」、「你還像人？」、「你比狗屎還要臭」等字眼
  辱罵原告，亦常常叫原告搬出去、滾出去，在原告表示鄰居已
  說被告很吵很，要求被告不要一天到晚敲牆壁時，被告並稱：
  「不要敲牆壁，我明天把這裡打通過去跟你講，不要敲牆壁，
  這房子是你的嗎？....總有一天我用力把這裡破過去，我問你
  ，你不准我敲」等語，是原告此部分之主張，應堪信為真實。
⒋再原告主張被告於101 年2 月4 日晚間，在住處毆打原告，造
  成原告受有頭部多處血腫之傷害，被告雖不否認於上開時、地
  與原告發生肢體衝突之事實，惟辯稱：伊當天係不小心用手撥
  到原告的臉，但原告即進入廚房取出水果刀，割傷伊的左手，
  血流如注，之後兩人因搶棍子跌倒在地，伊乃按住原告的頭云
  云。惟觀之原告受傷照片及驗傷診斷書（見本院卷第12、13頁
  ），可知原告臉上確實有多處血腫，足見被告用力之猛，是被
  告所辯係不小心手撥到原告的臉云云，顯非事實。
⒌由上可知，兩造於婚後因瑣事迭生爭執，以致夫妻感情日趨薄
  弱，被告平日心生不悅，即以三字經等粗話辱罵原告，並常常
  要求原告搬出去、滾出去，實難見其有維護婚姻之心，且兩造
  之衝突、不合，至101 年2 月4 日晚間已演變成肢體暴力，被
  告更動手毆打原告，造成原告臉部多處血腫，原告因而不願繼
  續忍受而搬離兩造共同住處，造成雙方感情更形惡化，迄今仍
  處於分居之狀態，未營夫妻共同生活已逾1 年，該段期間彼此
  少有往來，更無何積極彌補婚姻裂痕之舉，益見兩造間之婚姻
  僅徒具婚姻之外觀，實質上已無夫妻共同生活可言，核與夫妻
  以共同生活、同甘共苦、共創幸福家庭生活之本質相悖；兩造
  復因本件離婚訴訟，造成雙方針鋒相對，互不讓步，毫無澄清
  和解之意願，一味相互指摘他方，被告表面上雖到庭表達其希
  望繼續維繫婚姻之意願，然其於本案訴訟期間，對於原告充滿
  怨懟，甚至指責原告因已取得我國身分證而藉詞離婚，無法與
  原告理性溝通，應無真心誠意維繫本段婚姻，兩造既均無法自
  省夫妻情分淡薄之原因，至今亦無法回復夫妻共同生活，正常
  夫妻間所應具備互信、互諒、互愛之情感基礎復已不存在，更
  遑論心靈之契合，客觀上已難期待兩造繼續經營和諧幸福之婚
  姻生活，主觀上亦難認有維繫婚姻之意願，堪認兩造婚姻已生
  重大破綻而無回復之可能。是以本院認兩造間之夫妻感情基礎
  業已破毀，難以繼續共同生活，婚姻所生之破綻已無回復之希
  望，任何人處於同一境況，均將喪失維持婚姻之希望，應已構
  成難以維持婚姻之重大事由，自無再強求維持婚姻之名，而無
  婚姻之實之必要。
⒍再者，本件兩造無法繼續經營婚姻生活，主要係因兩造平日感
  情不佳，常起爭執，且雙方自101 年2 月4 日起迄今長期分居
  兩地，兩造均不思退讓、改善，導致婚姻有名無實所致。然被
  告情緒管理不佳，常口不擇言辱罵原告，並於101 年2 月4 日
  因細故歐打原告，核其行為甚屬不當；且原告於上揭時地遭其
  毆打，已表明不願繼續忍受而離家在外居住，被告非但未婉言
  規勸原告返家，而出言冷嘲熱諷，造成兩造間之夫妻情感更形
  疏遠，可見被告對婚姻破綻之發生應負較重之責任。從而原告
  依民法第1052條第2項之規定，主張兩造間有難以維持婚姻之
  重大事由存在，據以訴請判決離婚，為有理由，應予准許。又
  原告就請求判決離婚之數請求權，係請求擇一為有利之判決（
  見本院卷第34頁），故本院就有無民法第1052條第1項第3 款
  離婚之事由，即無再予審酌之必要，附此說明。
㈡兩造未成年子女丁○○權利義務之行使或負擔應由何人任之為宜
  ？
⒈按夫妻離婚者，對於未成年子女權利義務之行使或負擔，依協
  議由一方或雙方共同任之。未為協議或協議不成者，法院得依
  夫妻之一方、主管機關、社會福利機構或其他利害關係人之請
  求或依職權酌定之，民法第1055條第1 項定有明文。次按法院
  為前條裁判時，應依子女之最佳利益，審酌一切情形，參考社
  工人員之訪視報告，尤應注意下列事項：㈠子女之年齡、性別
  、人數及健康情形。㈡子女之意願及人格發展之需要。㈢父母之
  年齡、職業、品行、健康情形、經濟能力及生活狀況。㈣父母
  保護教養子女之意願及態度。㈤父母子女間或未成年子女與其
  他共同生活之人間之感情狀況，民法第1055條之1 復有明定。
  經查：
⒉兩造所生之子女丁○○，係95年12月14日生，為未成年人，有戶
  籍謄本可稽（見本院卷第158 頁），本院既認原告離婚之請求
  為有理由，而判准兩造離婚，則原告追加請求酌定離婚後對於
  丁○○權利義務行使負擔之內容及方法，洵屬有據。
⒊本院依職權函囑財團法人臺北市基督徒救世會社會福利事業基
  金會對兩造及未成年子女丁○○進行訪視並提出報告，據覆略以
  ：「㈣綜合評估內容：⒈父母照顧子女意願：⑴評估聲請人有單
  獨監護案主意願；據聲請人未來照顧計畫，其表示若有案主之
  監護權，將尊重案主期望返回大陸居住之意見，其更表示不會
  隨案主前往大陸居住。評估聲請人近期並無親自照顧案主意願
  ，僅將撫育案主之責交由其親屬。⑵評估相對人有單獨監護案
  主意願，亦表示過去兩年缺乏與案主相處，未來將予以補強，
  並已安排彈性工作時間照顧案主，有積極照顧案主意願。⒉子
  女受監護意願：評估案主年紀尚小，未能理解監護權意義，然
  能自主表達同住意願。訪談間案主表示期望返回大陸生活，亦
  表示不敢與相對人共同生活；唯評估案主喜愛大陸生活，主要
  因照顧者能滿足其物質需求，如給予電視、電腦及玩具，而案
  主亦無法具體陳述不願與相對人共同生活原因，僅表示聽聞聲
  請人訴說相對人對其『不好』，據查，案主並沒有實際目睹或經
  驗到聲請人所敘述之狀況。⒊對子女身心需求與生活情形的了
  解：評估兩造皆逾兩年未親身撫育案主，對案主身心發展狀況
  皆無法具體說明掌握。唯案主返臺後與聲請人同住，聲請人尚
  能掌握案主生活現況，相對人因未能與案主同住，亦被拒絕探
  視案主，對案主生活現況一無所知乃情有可原。⒋撫育子女的
  時間：⑴聲請人自述過去下班後，幾乎由其照顧案主；其目前
  工作時間為上午7 點至下午4 點，週休2 日，評估其應有足夠
  時間可看顧案主；然其表示若有案主監護權會尊重案主意願，
  使案主居住大陸，故評估其將未能實際撫育案主。⑵相對人表
  示過去同住時期，兩造下班後共同照顧案主；其表示現為計程
  車駕駛，工作時間彈性，未來應有足夠時間可撫育案主。⒌撫
  育子女的環境：⑴觀察聲請人租屋處附近生活機能便利，住家
  室內環境尚整潔，唯其目前與他人分享居住空間，且僅有一臥
  房使用，案主與其同住將無獨自使用空間；再者聲請人並無其
  他搬遷計畫。評估聲請人目前居住環境難稱合適案主穩定成長
  發展。⑵觀察相對人租屋處附近生活機能稍普通，住家室內裝
  潢稍顯老舊，然環境尚整潔，且備有兩房一廳；相對人表示未
  來案主返家同住，將安排其獨自使用一房。評估相對人租屋處
  雖難稱華美，然無安全之慮，且有足夠案主活動之空間。⒍對
  子女就學的態度和計畫：聲請人現有安排案主就讀私立幼稚園
  ，案主返臺後相對人亦表示關心案主是否入學就讀。兩造皆表
  示可安排案主就讀住家附近小學，唯聲請人表示尊重案主返回
  大陸生活之意願，故可能安排案主至大陸就學。..⒏對子女未
  來的照顧計畫：⑴聲請人表示若有案主之監護權，將尊重案主
  返回大陸生活之意願，讓案主返回大陸居住並由其二姊一家協
  助照顧，聲請人自己並不會返回大陸，將在臺工作。評估聲請
  人的未來照顧計畫倚賴家人協助，並無親身照顧之意願，且未
  考量案主與相對人情感維繫之需。⑵相對人表示期望聲請人與
  案主能返家同住，若離婚其有案主之監護權，平時可彈性調整
  工作時間照顧案主，亦可請居住鄰近之母親及弟弟一家人協助
  照顧；若案主期望在臺與聲請人同住，其願尊重案主意願，唯
  須安排定期會面交往。㈤建議：⒈監護權建議：本會建議應由兩
  造共同監護案主，理由如下：⑴評估聲請人現在臺工作狀況尚
  穩定，有穩定居所，然住家有他人同住無案主獨立使用空間，
  且聲請人無其他搬遷計畫；又聲請人在臺無穩定之非正式支持
  系統，未來計畫偏重讓案主返回大陸居住，由聲請人二姊一家
  照顧，本身仍留滯臺灣工作，難見其有親身照顧案主之意願。
  ⑵唯案主尚屬稚齡幼童，成長過程應與父母親培養穩定之依附
  關係，身心靈方能健康成長，訪視期間觀察案主與聲請人互動
  融洽但未顯親暱，然能迅速與社工員建立關係，案主依附關係
  恐已受影響；若再令案主返回大陸地區生活，與兩造關係不增
  反減，除影響案主依附關係及身心健康，更明顯剝奪案主與相
  對人親情維繫之權利，實非兒童最佳利益。⑶再者，聲請人雖
  描述其二姊一家對案主極其疼愛照顧有加，然若兩造及案主敘
  述屬實，據其等所述，聲請人二姊因寵溺恐給予案主不適當之
  物質滿足，如過多甜食導致蛀牙等；再者文化教養上的差異，
  在路旁便溺等；除上述，聲請人二姊居住大陸本會未能訪視，
  無法給予評估，故其親職能力實有待商榷。綜上1、2 、3 點
  所述，評估案主現被照顧情形及身心發展狀況，實非合適居住
  大陸地區。⑷評估相對人有照顧案主意願，住家居住狀況穩定
  ，有案主獨立使用空間，自述居住鄰近之母親及小弟一家人可
  協助照顧案主，為非正式支持系統；相對人現為計程車駕駛員
  ，工作時間彈性，因甫就職故無法呈現穩定薪資收入，然查其
  尚有穩定個人儲蓄，應有經濟能力可照顧案主。惟就親職能力
  部分，案主4 歲後多由聲請人二姊照顧，相對人缺乏照顧經驗
  ，且與案主情感較為疏離；據相對人自述其長子國小肄不務正
  業情況，評估其於教養職責上仍難辭其咎，應擔負部分責任，
  故其親職能力確實有待加強之處。⑸綜上述4 點，評估兩造皆
  非合適單獨監護案主，案主應由兩造共同監護，共同擔負養育
  之責；據支持系統及居住環境評估，建議案主目前可與相對人
  同住。唯相對人為男性，部分教養上恐有性別教育之不易，故
  建議相關社政單位介入輔導，除提升相對人親職智能，亦補強
  性別教養部分之不足，後續也應持續追蹤案主被照顧情況；此
  外聲請人亦應於會面交往時善盡教養之責，彌補相對人之不足
  ，共同照顧案主。」等語，有該會102 年7 月11日社監字第10
  20711002號函附之監護權案件訪視調查報告書1 份在卷可稽。
⒋本院綜核全案卷證資料，並參酌前揭訪視報告意見，認兩造皆
  有正當工作、收入，且均表示有行使子女親權之意願，目前丁
  ○○與原告同住生活，並由原告擔任主要生活照顧者，彼此間親
  子關係良好，情感依附緊密，原告應能單獨行使丁○○之親權，
  況其已到庭表達行使親權之強烈意願，並表示當初係因丁○○剛
  來台灣，不能適應，希望返回大陸生活，其因而於訪視時表示
  要讓丁○○返回大陸，目前丁○○已適應台灣，故其不打算將丁○○
  送回大陸等語，是上開訪視報告認原告無親自照顧丁○○之意願
  部分，已無參酌之必要，而依目前狀況，原告應適於擔任未成
  年子女丁○○之親權行使人。反之，被告與丁○○未營共同生活已
  逾3 年有餘，其與之互動不佳，親子關係較為疏離。而丁○○亦
  到庭明確表達希望與原告同住，不希望與被告同住等語（見本
  院卷第121 、122 頁），考量其即將滿7 歲，具有一定之理解
  能力，而可清楚表達其受監護之意願、人格發展需要及與兩造
  間之感情狀況，本院自應尊重其意見。又參以被告與原告起口
  角時，即常常以三字經等粗話辱罵原告，已如前述，則若由被
  告教養丁○○，其極易可能因心情不佳，而對丁○○辱罵三字經等
  粗話；且由原告所提譯文內容（見本院卷第88頁背面、第89頁
  ），顯示被告不願意繳納丁○○之保費，而係要求原告繳納；復
  於原告向被告表示因丁○○生日，已將人民幣寄給丁○○作為生日
  禮物時，要求原告還錢，並稱：要丁○○改姓陳，其兒子都不希
  罕了，還希罕她等語，則被告是否確實有意願行使丁○○之親權
  ，亦值商榷；況縱使其有此意願，但其顯然易受心情影響，而
  口出惡言，目前丁○○尚年幼，已需親人細心呵護，復甫由大陸
  搬至台灣，須花費心力適應此陌生環境，若再遭被告惡言相向
  ，則其幼小心靈實易因而受創。再按，家庭暴力防治法第43條
  既明文規定：「法院依法為未成年子女酌定或改定權利義務之
  行使或負擔之人時，對已發生家庭暴力者，推定由加害人行使
  或負擔權利義務不利於該子女」。本件被告既曾對原告為上開
  肢體上之家庭暴力行為，業如前述，自應依此規定推定由被告
  行使對於丁○○之親權，係不利於未成年子女。本院綜核上情，
  認兩造所生未成年子女丁○○權利義務之行使或負擔應由原告單
  獨任之，始符合未成年子女之最佳利益，爰判決如主文第2 項
  所示。
㈣另按法院得依請求或職權為未行使或負擔權利義務之一方酌定
  其與未成年子女會面交往之方式及期間，民法第1055條第5 項
  前段定有明文。經查，兩造所生未成年子丁○○權利義務之行使
  或負擔經本院酌定由原告單獨任之，已如前述。然父母子女係
  人倫至親，親情相連，其間之會面交往權，非但為子女之權利
  ，亦屬父母之權利，被告雖未擔任親權行使人，但其探視子女
  之權利仍不宜任意剝奪，本院審酌親子倫常之建立，係維繫社
  會安全重要之一環，被告與其子女丁○○之間倘能透過彼此定期
  會面交往，應能拉近父女間之情感與距離，並使未成年子女亦
  能感受父愛之關懷，對其人格發展及性格形塑具有正面助益，
  故本院為兼顧未成年子女人格之正常發展，滿足被告與其子女
  會面交往之心理需求，並避免兩造因子女會面交往問題再起爭
  執，爰審酌兩造之意見、未成年子女之年齡階段、生活作息、
  學習狀況及被告與未成年子女已多年未相處，會面交往方式宜
  循序漸進等情事，酌定被告與未成年子女丁○○會面交往之方式
  及期間如附表所示。又本院雖未完全依兩造之請求而酌定子女
  會面交往之方式，惟法院有關會面交往方式之酌定，係屬家事
  非訟事件，當事人之請求僅促使本院為職權之發動，本院並不
  受其聲明之拘束，亦無駁回之必要，併此敘明。
㈤按父母對於未成年之子女，有保護及教養之權利義務；父母對
  於未成年子女之扶養義務，不因結婚經撤銷或離婚而受影響，
  民法第1084條第2 項、第1116條之2 定有明文。又扶養之程度
  ，應按受扶養權利者之需要，與負扶養義務者之經濟能力及身
  分定之，民法第1119條規定甚明。故於父母離婚後，未行使親
  權之父母一方，僅其親權之行使暫時停止，其與未成年子女之
  身分關係，不因離婚而受影響，亦不能免其對於未成年子女之
  扶養義務，此時父母仍應就其經濟能力及身分，與未成年子女
  之需要，盡其扶養義務。次按，法院命給付家庭生活費、扶養
  費或贍養費之負擔或分擔，得審酌一切情況，定其給付之方法
  ，不受聲請人聲明之拘束。前項給付，法院得依聲請或依職權
  ，命為一次給付、分期給付或給付定期金，必要時並得命提出
  擔保。法院命給付定期金者，得酌定逾期不履行時，喪失期限
  利益之範圍或條件，並得酌定加給之金額。但其金額不得逾定
  期金每期金額之二分之一。家事事件法第100 條第1 、2 、4 
  項亦有明文。經查：
⒈本件如前所述，本院已認兩造所生未成年子女丁○○宜由原告行
  使或負擔其權利、義務，較符未成年子女之最佳利益，而被告
  雖未擔任行使親權之人，仍應負擔未成年子女之扶養費用，則
  原告據此請求被告給付應分擔未成年子女扶養費用，即無不合
  。
⒉原告陳明其目前擔任清潔員，每月收入為2 萬1 千元等語（見
  本院卷第36頁）；被告則陳明其目前擔任計程車司機，月收入
  約為4 萬元等語（見本院卷第138 頁）。又經本院依職權調取
  兩造財產所得明細資料結果，原告於98、99年度並無任何收入
  ，於100 年度之所得收入為305,308 元；被告於98至100 年之
  所得收入則各為547,639 元、441,378 元、405,172元，而兩
  造名下均無任何財產等情，此有稅務電子閘門財產所得調件明
  細表在卷可佐（見本院卷第38至47頁）。本院斟酌兩造之身分
  、經濟能力、收入多寡等事項後，認原告主張兩造應按月平均
  分擔未成年子丁○○之扶養費用，洵屬可採。
⒊原告主張應依行政院主計處公布家庭收支調查報告所載臺北市
  家庭平均每人每月消費支出作為計算基準，由兩造各自負擔子
  女扶養費二分之一，爰請求被告應按月給付未成年子女丁○○12
  ,000元之扶養費等語。查原告日後為保護教養未成年子女丁○○
  ，勢必支出相當之費用，倘若要求原告事先核算未來所需之子
  女教養費用，自有事實上之困難。而行政院主計處就我國各縣
  市所為之家庭收支調查報告中「消費支出」之項目，既已包括
  上述日常生活所需之食衣住行育樂各項費用在內，故本院審酌
  一切情狀，認上揭家庭收支調查報告應能合理反映各縣市家庭
  扶養未成年子女所需之各項費用。又原告與未成年子女丁○○目
  前實際住在台北市南港區，故本院認以未成年子女丁○○住居之
  台北市地區家庭每人每月平均消費支出數額作為計算基準，較
  為妥適。另依行政院主計處所公布之100 度家庭收支調查報告
  所載，100 年度臺北市地區每人每月平均消費支出金額雖為25
  ,321元，惟該年度每戶平均所得收入達1,537,890 元。然兩造
  於100 年度之所得收入共約為71萬餘元，可見兩造合計之所得
  收入低於該年度臺北市家庭之平均所得收入，無法負擔上開平
  均消費支出之生活水平，本院審酌兩造之經濟狀況、臺北市地
  區之生活水平及滿足未成年子女實際受扶養之需求等事項，認
  未成年子女每月所需之扶養費用應以20,000元為適當。再者，
  被告既應負擔未成年子女丁○○之扶養費用二分之一，依此計算
  被告應按月給付未成年子女丁○○之扶養費數額為10,000元。是
  以原告請求被告應按月給付未成年子女丁○○每月12,000元之扶
  養費，顯屬過高，應酌減至10,000元為適當。從而，原告請求
  被告自102 年11月4 日辯論意旨狀繕本送達翌日（即102年11
  月6 日）起至未成年子女丁○○成年之日止，按月於每月5 日給
  付原告關於未成年子女丁○○之扶養費用10,000元，為有理由，
  應予准許。本件為督促被告準時交付子女之扶養費用予原告，
  以保護丁○○按時取得生活所需之扶養費用，認如被告遲誤給付
  時，雖有定逾期不履行喪失期限利益之必要，惟若被告遲誤一
  期履行，即令其後所有之期間均視為到期，而為一次性之給付
  ，則其金額過於龐大，恐被告難以負擔，且將此長期之扶養費
  用一次交由原告代為保管，亦有相當風險。爰考量子女之最佳
  利益，定被告給付扶養費如遲誤一期履行時，其後12期（含遲
  誤該期）視為亦已到期，始為合理。再本院雖未依原告所請求
  命被告給付之扶養費數額酌定，惟非訟事件之聲請，僅係促使
  本院職權之發動，本院並不受其聲明之拘束，亦無駁回之必要
  。
⒋末按家事事件法對家事非訟事件並未設有假執行之規定，且家
  事事件法第97條亦僅規定準用非訟事件法，並無準用民事訴訟
  法中關於假執行之規定。而扶養事件為家事事件法第3 條第5 
  項第12款所規定之戊類事件，依同法第74條為家事非訟事件，
  從而，原告就給付扶養費部分，請求本院依職權宣告假執行，
  於法無據，不應准許。
六、本件事證已臻明確，兩造其餘攻擊防禦方法及證據資料，核
    與本案判決之結果不生影響，自無逐一審究之必要，附此敘
    明。
七、據上論結，本件原告之訴為有理由，依家事事件法第51條、
    民事訴訟法第78條，判決如主文。
　　
中　　華　　民　　國　　102 　年　　11　　月　　20　　日
                   家事庭  法 官  李世華
以上正本證明與原本無異。
如對本判決上訴，須於判決送達後20日內向本院提出上訴狀。如
委任律師提起上訴者，應一併繳納上訴審裁判費。
中　　華　　民　　國　　102 　年　　11　　月　　20　　日
                          書記官  林睿亭
附表：被告與未成年子女丁○○會面交往之方式及期間
一、自本判決第二項酌定由原告單獨行使、負擔未成年子女丁○○
    之權利義務確定之日起第1 個月至第3 個月：被告得於每
    月第2 週、第4 週之星期日上午10時，在兩造協議之處所（
    如不能達成協議，則定為臺北市政府警察局信義分局五分埔
    派出所門口）將丁○○攜出進行會面、交往，並於同日下午
    5 時前將丁○○送回同址交予原告。
二、自本判決第二項酌定由原告單獨行使、負擔未成年子女丁○○
    之權利義務確定之日起第4 個月以後至丁○○滿16歲前：
㈠被告得於每月第2 週、第4 週之星期六上午10時起，在兩造協
  議之處所（如不能達成協議，則定為臺北市政府警察局信義分
  局五分埔派出所門口），將丁○○攜出進行共同生活，並應於翌
  日（即星期日）下午7 時前，將丁○○送回同址交予原告。
㈡除上述㈠之時間外，被告於丁○○就讀國中、小學之寒、暑假期間
  （均以所就讀之國中、小學之學校行事曆為準），另各增加5 
  日（寒假）及10日（暑假）與丁○○共同生活。具體期間由兩造
  參酌丁○○之意見後協議定之；如不能達成協議，則定為寒假放
  假後第2 日開始，暑假則為放假後第二、六週之星期一至星期
  五，接送時間、方式則同㈠。
三、丁○○年滿16歲後，兩造應完全尊重其個人之意願，由其自
    行決定與被告會面、交往之方式與期間。
四、以上各情形，被告如有會面意願，應於前3 日通知原告，丁
    ○○、原告之聯絡方式如有變更，應隨時通知被告。
五、原告於丁○○滿16歲之前，非經被告之同意，不得將丁○○
　　帶離中華民國國境。
六、除上述會面交往方式外，被告在不影響丁○○之學業及生活
　　作息之範圍內，得以電話、書信、傳真、電子郵件等方式與
　　丁○○交往。